【裁判字號】    97,訴,2309
【裁判日期】    970626
【裁判案由】    給付價金
【裁判全文】
臺灣臺北地方法院民事判決              97年度訴字第2309號
原      告  丁○○
            丙○○
兼前2人共同
訴訟代理人  己○○
被      告  戊○○
            甲○○
            乙○○
前3人共同
訴訟代理人  薛博允律師
上列當事人間請求給付價金事件，本院於九十七年六月十二日言
詞辯論終結，判決如下：
    主  文
原告之訴駁回。
訴訟費用由原告負擔。
    事實及理由
一、原告起訴主張：伊祖父陳生才於民國52年間將坐落於台北市
    ○○段一小段236 地號土地，贈與陳生才之長孫陳永錄（陳
    生才長子陳培坤已死亡）、二子陳水木、三子陳朝奎各1/6
    持分，同時贈與其四子陳增喜房屋一棟。嗣因陳生才之二子
    陳水木逝世，原告及訴外人陳義城等4 人為陳水木之繼承人
    ，故分得系爭土地各1/24持分，且均已辦妥繼承及分割登記
    ，歷年來系爭土地之稅金亦由原告繳納。於89年間，被告向
    原告稱願給付新台幣400 萬元，由原告簽立同意書，買受原
    告三人所有之系爭土地各1/24持分，未避免他房知情將引發
    爭吵，買賣金額不寫在同意書上，但可另立承諾書交原告收
    執，並在承諾書中載明該土地日後若有糾紛，均與原告無涉
    等語，經原告簽署同意書後，被告並已依約將承諾書交付予
    原告。詎料被告於取得上開同意書後，即拒不付款，並持同
    意書向法院訴請移轉登記，經鈞院及台灣高等法院以95 年
    度上字第892 號事件判決獲准。爰依據兩造之買賣關係，請
    求被告給付原告買賣價金。並聲明：被告應連帶給付原告各
    新台幣134 萬元。
二、被告則以：系爭土地之移轉乃係基於繼承之法律關係，業經
    鈞院95年度訴字第5213號、台灣高等法院95年度上字第892
    號及最高法院97台上字第187 號民事判決確定在案，兩造間
    無買賣關係存在，原告所指被告承諾給付400 萬元價金，並
    非實在，且原告於上開事件、及鈞院95年度訴字第11415 號
    請求補償費事件歷次審理中均未提出被告有承諾支付其400
    萬元價金之答辯等語，資為抗辯。並聲明：原告之訴駁回。
三、原告及訴外人陳義城等4 人為陳水木之繼承人，於89年間，
    原告3 人簽立同意書，同意將渠等所有之系爭土地各1/24持
    分移轉登記為被告所有，每人持分各1/72，被告同時簽發承
    諾書交付予原告收執。嗣原告並未移轉登記系爭土地，被告
    乃持同意書向本院訴請移轉登記，經本院以95年度訴字第52
    13號事件判決被告勝訴，並經台灣高等法院以95年度上字第
    892 號事件、及最高法院97年度台上字第187 號駁回上訴確
    定在案等情，業據原告提出繼承系統表1 份、承諾書、同意
    書各3 份、及土地登記謄本2 件為證（見97年度北調字第12
    0 號卷第6 頁、第16-23 頁），並經本院調閱95年度訴字第
    5213號事件全卷查核屬實，且為被告所不爭執，此部分事實
    ，應堪信為真實。
四、得心證之理由：
  (一)按當事人互相表示意思一致者，無論其為明示或默示，契約
    即為成立。稱買賣者，謂當事人約定一方移轉財產權於他方
    ，他方支付價金之契約。當事人就標的物及其價金互相同意
    時，買賣契約即為成立。民法第153 條第1 項、第345條分
    別定有明文。又民事訴訟法第277 條規定當事人主張有利於
    己之事實者，就其事實有舉證之責任。是原告主張與被告間
    有成立買賣契約關係，自應對買賣標的物及價金部分，雙方
    互相意思表示一致之事實，負舉證之責。
  (二)經查，本件原告雖主張被告向其買受因繼承所得之系爭土地
    持分云云，然觀之原告所提出之同意書係記載「檢附本同意
    書一式兩份，印鑑證明乙份，戶籍謄本乙份，作為登記原因
    證明文件，書面同意將上開兩筆土地回復所有權登記為戊○○、甲○○、乙○○等三人所有，每人持分各1/72。」，並
    未支字提及買賣事宜。再核諸被告所簽立之系爭承諾書上僅
    稱「茲因陳增喜子女請求恢復登記於台北市○○區○○段一
    小段236 地號一筆（變更後為濱江段一小段236 及236-1 地
    號）之丁○○、丙○○、己○○先生所持分部分，承蒙丁○○、丙○○、己○○先生同意無條件提供所需之文件，爾後
    有關該筆土地之任何糾紛概與丁○○、丙○○、己○○先生
    無關，由陳增喜子女承受。特立此書聲明。」等語，苟兩造
    間確屬買賣關係，何以會於承諾書上使用「恢復登記」之文
    字，由此益難認兩造間移轉系爭土地持分之合意係基於買賣
    契約之法律關係甚明。再者，原告主張系爭土地係其祖父陳
    生才於52年間贈與陳生才之長孫陳永錄、二子陳水木、三子
    陳朝奎各1/6 持分云云，業據被告所否認，且如系爭236 地
    號土地陳生才之真意係要贈與原告之父親陳水木等人，何以
    陳水木、陳朝奎、陳永錄等3 人另又書立承諾書，表明236
    地號土地持分雖係登記渠等之名義，惟屬陳增喜所有，並承
    諾陳增喜之子女如欲處分，願提供所需之證件，此有承諾書
    1 份在卷為憑（見另案95年度北調字第205 號卷第8 頁）。
    而本件前經本院以95年度訴字第5213號事件判決原告應將系
    爭土地移轉登記予被告，並經台灣高等法院以95年度上字第
    892 號事件、及最高法院97年度台上字第187 號駁回上訴確
    定在案，並於判決理由中詳為認定原告負移轉登記之義務係
    基於同意書及遺產繼承、遺產分割協議等法律關係，原告於
    上開事件歷次審理中並未支字提及兩造間有買賣契約之存在
    ，亦有本院所調閱之95年度訴字第5213號事件全卷足憑。原
    告主張兩造合意買賣價金為400 萬元此一有利於己之事實，
    並未具體舉證以證其實，則原告主張與被告間有買賣契約關
    係，洵非真實，委無足採。
五、綜上所述，本件原告不能證明與被告間移轉所有權登記之約
    定，係基於買賣契約關係，則原告遽依民法買賣契約之法律
    關係，訴請被告應給付價金各1,340,000 元，即屬無據，為
    無理由，應予駁回。
六、兩造其餘之攻擊或防禦方法及所提之證據，經本院斟酌後，
    認為均不足以影響本判決之結果，自無逐一詳予論駁之必要
    ，併此敘明。
七、結論：本件原告之訴為無理由，依民事訴訟法第78條，判決
    如主文。
中    華    民    國    97    年    6     月    26    日
                  民事第五庭    法  官  吳佳薇
如對本判決上訴，須於判決送達後20日內向本院提出上訴狀
以上正本係照原本作成。
中    華    民    國    97    年    6     月    26    日
                                書記官  許博為


司法院資訊處製作；財團法人民間司法改革基金會備份。
